最高法院民事判決　　　　　　　　　　　　　　　八十六年度台上字第三七七五號
　　上　訴　人　乙○○
　　被 上訴 人　甲○○
右當事人間分配表異議之訴事件，上訴人對於中華民國八十六年一月二十日台灣高等
法院高雄分院第二審更審判決（八十五年度上更(一)字第一三五號），提起上訴，本院
判決如左：
    主  文
上訴駁回。
第三審訴訟費用由上訴人負擔。
    理  由
本件上訴人主張：伊係台灣高雄地方法院（下稱高雄地院）八十一年度執字第六六七
四號執行事件之債權人，因對被上訴人於分配表上所分得金額之計算不同意，已於分
配期日前聲明異議等情，爰依強制執行法第四十一條規定提起分配表異議之訴，求為
命將系爭分配表次序五被上訴人受分配之債權額變更為新台幣（下同）九十萬元之判
決。
被上訴人則以：伊已行使抵押權，系爭分配表就超過最高限額二百萬元部分之利息等
並未列為優先債權受償。且上訴人主張伊之債權額超過九十萬元部分不存在，並非得
在分配表異議之訴中主張之事項，抵押權擔保之法定遲延利息亦不以經登記為必要等
語，資為抗辯。
原審斟酌全辯論意旨及調查證據之結果，以：被上訴人於民國八十一年八月七日以高
雄地院八十一年度促字第二○五四號支付命令為執行名義，主張該支付命令所命債務
人林伯虎給付二百萬元及自七十五年五月三十一日起至清償日止按年息百分之五計算
利息之債權，即係林伯虎於七十四年間以坐落高雄縣鳥松鄉○○段二九四、二九五、
二九九、三○二、三○三號五筆土地設定最高限額二百萬元抵押權所擔保之債權。嗣
該抵押土地中之二九四、二九九、三○二號三筆土地經高雄縣政府公告徵收，二九五
、三○三號二筆土地則被編為道路用地，均無法聲請拍賣，提出高雄地院七十八年度
存字第六八四一號、第六八七八號提存書，聲請對該二徵收案補償費提存款強制執行
。經高雄地院以八十一年度執字第六六七四號清償債務強制執行事件受理，並通知第
一順位抵押權人台灣中小企業銀行股份有限公司東高雄分行（下稱台灣中小企業銀行
）提出有關債權文件，聲明行使抵押權參與分配之事實，業經調閱該執行事件案卷，
查核無訛。按被上訴人據以聲請強制執行之債權原本二百萬元，係以前開二九四、二
九九、三○二號土地設定最高限額二百萬元之抵押權為擔保，並已行使抵押權，茲該
三筆土地被徵收，依民法第八百八十一條之規定，其抵押權即移存於徵收補償金之上
，而不失其存在。該三筆土地徵收補償金共四百九十六萬八千三百七十六元（原判決
誤載為四百九十六萬八千一百七十六元），應優先於被上訴人之抵押權受償者，計有
被上訴人繳納之執行費一萬零九百四十一元，上訴人繳納之執行費一萬二千七百三十
三元及訴訟費用四萬零六十七元，第一順位抵押權人台灣中小企業銀行之最高限額抵
押債權二百四十萬元，經清償後，尚餘二百五十萬四千六百三十五元，足供清償被上
訴人之最高限額抵押債權二百萬元，高雄地院執行處將其列於系爭分配表上次於台灣
中小企業銀行而優先受分配，並無不合。被上訴人對債務人林伯虎之債權除前開抵押
債權二百萬元外，尚有自七十五年五月三十一日加計之遲延利息八十四萬九千五百八
十九元，係超過最高限額抵押權所擔保之債權二百萬元之部分，為無優先受償權之普
通債權，此有高雄地院八十一年度促字第二○五四號支付命令可按，系爭分配表因將
之列為普通債權為分配，亦無不合。按分配表異議之訴，依八十五年十月九日修正前
強制執行法第三十九條、第四十一條規定，僅以對分配表所列金額之計算及分配之次
序有不同意者為限。上訴人以被上訴人之抵押債權原本、利息超過九十萬元部分不存
在為由，提起本件訴訟，既非對於分配表所列金額之計算或分配之次序有所爭執，即
非有理，為其心證所由得。復說明對上訴人其他主張及攻擊方法之取捨意見，爰維持
第一審所為上訴人敗訴判決駁回其上訴，經核於法洵無不合。上訴論旨，徒就原審採
證認事之合法職權行使，指摘原判決不當，聲明廢棄，難認有理由。
據上論結，本件上訴為無理由。依民事訴訟法第四百八十一條、第四百四十九條第一
項、第七十八條，判決如主文。
中      華      民      國    八十六    年     十二     月     十九     日
                              最高法院民事第五庭
                                  審判長法官  吳  啟  賓
                                        法官  謝  正  勝
                                        法官  劉  福  來
                                        法官  黃  熙  嫣
                                        法官  陳  重  瑜
      右正本證明與原本無異
                                              書  記  官
中      華      民      國    八十七    年      一      月      五      日
